【裁判字號】    92,訴,685
【裁判日期】    920717
【裁判案由】    偽造有價證券等
【裁判全文】
臺灣板橋地方法院刑事判決                          九十二年度訴字第六八五號
    公  訴  人  臺灣板橋地方法院檢察署檢察官
    被      告  乙○○
    指定辯護人  甲○公設辯護人黃青慧
    被      告  丙○○
右列被告因偽造有價證券等案件，經檢察官提起公訴（九十一年度偵字第二○九一二
號），甲○判決如左：
    主  文
丙○○收受贓物，累犯，處有期徒刑月，如易科罰金以佰元折算壹日。
乙○○意圖供行使之用，而偽造有價證券，處有期徒刑貳年，緩刑伍年。偽造之以彰
化商業銀行中和分行為付款人、發票人為樂武松、發票日為九十一年五月二十日、金
額為新臺幣萬貳仟元、票號為ＢＥ0000000號之支票壹紙沒收。
    事  實
一、丙○○曾於民國八十八年間因違反毒品危害防制條例案件，經甲○判處有期徒刑
    七月確定，於九十年一月二十三日執行完畢，猶不知悔改，為供乙○○週轉現金
    之用，乃向某不詳年籍、姓名綽號「大豬、豬皮」之男性友人借用支票，其明知
    該名綽號「大豬、豬皮」男子於九十一年四月底或五月初某日，在其所經營位於
    臺北縣板橋市○○路三四八號一樓玻璃店附近，所交付之以彰化商業銀行中和分
    行為付款人、票號為ＢＥ0000000號，未填載發票人、發票日、金額之空
    白支票一張，為來路不明之贓物 (上開支票為丁○○所有，於九十年十月間某日
    ，在板橋市○○街五十二號之地下室失竊) ，竟仍予以借用收受之，嗣於同日下
    午，在其前開店內交付予乙○○。乙○○明知上開空白支票係丙○○向朋友借用
    而得，但上開空白支票未填載發票人，其並不知有權開立支票者係何人，亦不認
    識名為「樂武松」之人，竟意圖供行使之用，順手拿起前開店內桌上之「樂武松
    」 (起訴書誤載為樊武松」) 印章一枚，未經「樂武松」之同意，擅自蓋印於上
    開支票之發票人欄而偽造「樂武松」之印文一枚，並填寫發票日：九十一年五月
    二十日、金額：新臺幣 (下同) 三萬二千元，完成發票行為而偽造支票一紙。乙○○嗣又於同日晚上八、九時許，在板橋市○○路二二二巷十三號樓下，持上開
    偽造之支票，向不知情之戴夏富調借現金，而取得票面價值之三萬二千元。嗣因
    戴夏富將上開支票交付其母戴朱春鳳，於九十一年五月二十日持向銀行提示遭退
    票，經臺北市票據交換所報警後始循線查知上情。
二、案經臺北縣政府警察局板橋分局報請臺灣板橋地方法院檢察署檢察官偵查起訴。
    理  由
一、右揭收受贓物之犯罪事實業據被告丙○○坦承不諱，訊據被告乙○○雖坦承於右
    揭時地在上開支票上蓋發票人印章及填寫發票日、金額等情，惟矢口否認有何偽
    造有價證券犯行，辯稱：丙○○說是跟朋友借的票，印章是在丙○○店內拿的，
    ，伊沒有懷疑印章跟支票不合，當時沒有想那麼多云云。經查：
  (一)查以彰化商業銀行中和分行為付款人、票號為ＢＥ0000000號之支票一紙
    ，係被害人丁○○所有，於九十年十月間某日在板橋市○○街五十二號之地下室
    失竊，失竊時未填載發票人、發票日、金額等情，業據被害人丁○○指述甚明，
    並有票據掛失止付通知書影本、遺失票據申報書影本各一件在卷可稽，顯然被告
    丙○○所借得之上開空白支票為他人所失竊之贓物無訛，被告丙○○亦坦承其明
    知上開空白支票為來路不明之贓物，其有收受贓物之犯行自可肯定。
  (二)被告乙○○於右揭時地自被告丙○○處取得上開空白支票，嗣順手拿起被告丙○○店內桌上之「樂武松」印章一枚，蓋印於上開支票之發票人欄，並填寫發票日
    ：九十一年五月二十日、金額：三萬二千元後，持之向不知情之戴夏富調借現金
    ，而取得票面價值之三萬二千元，嗣由戴夏富之母戴朱春鳳持以提示等情，除據
    被告乙○○自承在卷外，亦經證人戴夏富於警訊時陳述明確，並有上開支票影本
    、退票理由單影本、掛失止付票據提示人資料查報表影本各一件在卷足憑。被告
    乙○○雖以前揭情詞置辯，惟查，被告乙○○自陳：丙○○說支票是他朋友的，
    沒有說是哪個朋友等語，顯然其並不知有權開立支票者係何人，遑論有何經授權
    而開立支票之情事。尤其，其係隨手拿起被告丙○○店內桌上之印章蓋印於發票
    人欄，甚且其稱：沒有注意看該印章是刻誰的名字 (見甲○九十二年六月十一日
    訊問筆錄) ，則其係未經「樂武松」之同意，擅自以「樂武松」印章蓋印於上開
    支票發票人欄並填寫發票日、金額，完成發票行為而偽造支票，至為灼然。是被
    告乙○○所辯要非可取，本件事證明確，被告等犯行洵堪認定。
二、核被告丙○○所為，均係犯刑法第三百四十九條第一項之收受贓物罪，被告乙○○所為，係犯刑法第二百零一條第一項之偽造有價證券罪。被告乙○○在上開支
    票上偽造「樂武松」之印文為偽造有價證券之行為所吸收，偽造有價證券而後行
    使，行使之低度行為應為偽造之高度行為所吸收，僅論偽造有價證券罪。查被告
    丙○○曾於八十八年間因違反毒品危害防制條例案件，經甲○判處有期徒刑七月
    確定，於九十年一月二十三日執行完畢，有臺灣高等法院被告全國前案紀錄表一
    件在卷可按，其於五年內再犯本件有期徒刑以上之罪，為累犯，應依法加重其刑
    。又查被告乙○○因急需現金週轉，一時疏慮而偽造支票，且其犯罪後已償還三
    萬二千元予案外人戴夏富，有其提出之收據一紙在卷可按，是其行為固於法不容
    ，然犯罪之情狀非不可憫恕，甲○因認就被告乙○○之犯行科以法定最低度之刑
    猶嫌過苛，爰依刑法第五十九條規定減輕其刑，並分別審酌被告之素行狀況、犯
    罪動機、手段、目的、所生危害及犯罪後態度等一切情狀，各量處如主文所示之
    刑，並就被告丙○○部分諭知易科罰金之折算標準。末查被告乙○○前未曾受有
    期徒刑以上刑之宣告，有臺灣高等法院被告全國前案紀錄表一件在卷足憑，其因
    短於思慮，致觸犯本案犯行，經此次科刑之宣告後，當知所警惕，信無再犯之虞
    ，甲○認上開對其所宣告之刑，以暫不執行為適當，爰併宣告緩刑五年，以啟自
    新。至於偽造之以彰化商業銀行中和分行為付款人、發票人為樂武松、發票日為
    九十一年五月二十日、金額為三萬二千元、票號為ＢＥ0000000號之支票
    一紙，應依刑法第二百零五條之規定宣告沒收。
據上論斷，應依刑事訴訟法第二百九十九條第一項前段，刑法第二百零一條第一項、
第三百四十九條第一項、第四十七條、第四十一條第一項前段、第五十九條、第七十
四條第一款、第二百零五條，罰金罰鍰提高標準條例第一條前段、第二條，判決如主
文。
本案經檢察官余若凡到庭執行職務。
中      華      民      國    九十二    年      七      月     十七     日
                                臺灣板橋地方法院刑事第五庭
                                    法  官    戴   嘉   清
右正本證明與原本無異
如不服本判決應於送達後十日內向甲○提出上訴狀
                                    書記官    陳   春   銘
中      華      民      國    九十二    年      七      月     二十四   日
附錄本案論罪科刑法條：
刑法第二百零一條
意圖供行使之用，而偽造、變造公債票，公司股票或其他有價證券者，處三年以上十
年以下有期徒刑，得併三千元以下罰金。
行使偽造、變造之公債票、公司股票或其他有價證券或意圖供行使之用收集或交付於
人者，處一年以上七年以下有期徒刑，得併科三千元以下罰金。
刑法第三百四十九條
收受贓物者，處三年以下有期徒刑、拘役或五百元以下罰金。
搬運、寄藏、故買贓物或為牙保者，處五年以下有期徒刑、拘役或科或併科一千元以
下罰金。
因贓物變得之財物，以贓物論。


司法院資訊處製作；財團法人民間司法改革基金會備份。
